【裁判字號】    89,訴,577
【裁判日期】    901022
【裁判案由】    強盜等
【裁判全文】
臺灣屏東地方法院刑事判決                          八十九年度訴字第五七七號
    公  訴  人  臺灣屏東地方法院檢察署檢察官
    被      告  乙○○
    指定辯護人  本院公設辯護人  戊○○
右列被告因強盜等案件，經檢察官提起公訴（八十九年度偵字第四三七三號），本院
判決如左：
     主  文
乙○○被訴強盜部分無罪；其餘部分公訴不受理。
     理  由
甲：無罪部分:
一、公訴意旨如附件起訴書所載。
二、經核公訴人之所以認被告乙○○涉有懲治盜匪條例第五條第一項第一款之盜匪犯
    行者，無非以被告之強盜事實，業經告訴人甲○○及證人丁○○指證綦詳，並有
    保領結一紙附卷可稽。惟訊之被告固不諱言於民國（下同）八十九年七月廿五日
    晚間七時許，在屏東市○○路高雄港海鮮餐廳有毆打告訴人及拉扯中取得告訴人
    皮包情事，然堅決否認有何為自己不法所有之意圖，辯稱告訴人離家多日，係要
    求告訴人返家始生此事故，並於拉扯中取得告訴人皮包，而因告訴人旋即離去致
    無法返還等語。
二、按犯罪事實應依證據認定之，無證據不得推定其犯罪事實；又不能證明被告犯罪
    者，應諭知無罪之判決，刑事訴訟法第一百五十四條、第三百零一條第一項分別
    定有明文。又認定不利於被告之事實，須依積極證據，苟積極證據不足為不利於
    被告事實之認定時，即應為有利於被告之認定，更不必有何有利之證據（最高法
    院三十年上字第八一六號判例參照）。另事實之認定，應憑證據，如未能發現相
    當證據，或證據不足以證明，自不得以推測或擬制之方法，以為裁判基礎（最高
    法院四十年台上字第八六號判例參照）。再告訴人之告訴，本以使被告受刑事追
    訴為目的，故其陳述是否與事實相符，自應調查其他證據，以資審認，苟其所為
    攻擊之詞，尚有瑕疵，則在此瑕疵未予究明以前，即不能遽採為斷罪之基礎（最
    高法院六十九年台上字第一五三一號判決參照）。又認定犯罪事實所憑之證據，
    雖不以直接證據為限，間接證據亦包括在內；然而無論直接或間接證據，其為訴
    訟上之證明，須於通常一般之人均不致有所懷疑，而得確信其為真實之程度者，
    始得據為有罪之認定，倘其證明尚未達到此一程度，而有合理之懷疑存在，無從
    使事實審法院得有罪之確信時，即應由法院諭知被告無罪之判決（最高法院七十
    六年度台上字第四九八六號判例參照）。經查：
    （一）被告於案發後警、偵訊及本院審理中，對告訴人皮包其內現金部分僅有新
          台幣（下同）一千餘元，因另有他事且恐現金遺失，故皮包留置於朋友許
          進財車內，僅將千元鈔取走放在身上等節，前後供述始終如一，有其警偵
          及本院訊問筆錄在卷可明，並經許進財於警訊中証述明確。而查告訴人原
          於警訊中指訴其遭搶之皮包內除行動電話等外，有現金新台幣（下同）二
          千三百餘元，且係在前述餐廳內遭毆打往外跑後遭被告搶走皮包（見告訴
          人八十九年七月廿六日警訊筆錄）等語，惟於本院調查中則先稱被告見其
          與丁○○用餐即動手打人搶走皮包；而於同日訊問中復稱被告與其拉拉扯
          扯十幾分鐘搶其皮包（見本院同年十一月二十日訊問筆錄）等；而再次訊
          問中竟改稱皮包內現金僅有一千多元，不是二千三百餘元（見本院同年七
          月十六日訊問筆錄）等，對有無拉扯，皮包被搶地點究係店內、店外，皮
          包內現金之數額前後供述不一，已難使本院確信其所稱被告係意欲強劫其
          皮包而無另有他故之指訴為真。
    （二）次查證人丁○○於警訊中雖證稱被告進餐廳後即毆打告訴人且強搶告訴人
          掛於肩部之皮包等語，然查其於偵查及本院調查中迭經傳訊均未到庭，且
          告訴人指訴被告之犯案情節前後不一已如前述，是自不得僅以丁○○警訊
          中尚有疑義之指証為被告論罪之依據。
    （三）再本件案發時間為晚間七時許，地點在屏東市○○路雄港海鮮餐廳內外，
          時、地均為不特定多數人可共見共聞狀態下，且被告與告訴人為夫妻關係
          ，被告若果欲強劫財物，豈有尋此時地對妻子行搶之理。此外復參諸承辦
          員警丙○○到庭証稱被告於告訴人報案後，經其以電話與被告取得聯絡後
          ，被告即向警方報到等節以觀，被告於案發時若真有強劫他人財物之意圖
          ，又怎有如此輕易就範之事。是被告所辯其無不法所有之意圖，應堪予以
          採信。
    （四）末查告訴人雖亦曾指稱被告之所以搶其皮包，係因其吸毒缺款所致，然亦
          為被告堅決否認，且查被告於案發時之八十九年七月二十五日，於屏東縣
          農會尚有三十萬元之定期儲蓄並於同月三十一日到期，此有前述農會八十
          九年八月二十二日屏縣農信字第三二四二號函及所附被告定期儲蓄存款明
          細表一紙附案可參，雖有無資力與行為人是否為本件犯罪並無必然關聯，
          然觀諸告訴人於案發時已離家多日，且其指訴有前稱多項可疑之處，本案
          顯係被告偶見告訴人用餐欲促其返家而生之糾葛，尚難認被告於與告訴人
          爭執拉扯中扯落告訴人皮包而未即時返還，即遽認其有何不法所有意圖之
          強盜犯行。
    綜右所述，公訴人所舉證據尚無足使本院確信被告有何強盜意圖，本院復查無其
    他積極證據足資証明被告確有何公訴人指訴之犯行，自難率課被告何盜匪罪責，
    參諸首開法條規定及判例意旨，此部分合應為被告無罪之諭知。
乙、不受理部分：
一、按告訴乃論之罪，告訴人於第一審辯論終結前，得撤回其告訴；又告訴經撤回者
    ，法院應諭知不受理之判決，刑事訴訟法第二百三十八條第一項及第三百零三條
    第三款分別定有明文。
二、本件被告乙○○因傷害案件，經檢察官提起公訴，認被告此部分係犯刑法第二百
    七十七條第一項之傷害罪，依同法第二百八十七條前段規定，須告訴乃論，茲據
    告訴人甲○○於本院審理中，聲請撤回其告訴，揆諸前開說明，應為被告此部分
    不受理之諭知。
據上論斷，應依刑事訴訟法第三百零一條第一項、第三百零三條第三款，判決如主文
。
中      華      民      國      九十      年      十    月    二十二    日
                                          法  官    潘正屏
右正本證明與原本無異。
對於本判決如有不服應於收受送達後十日內向本院提出上訴書狀上訴於台灣高等法院
高雄分院並按他造當事人之人數附具繕本。
                                          書記官   盧建新
中      華      民      國      九十      年      十    月    二十二    日


司法院資訊處製作；財團法人民間司法改革基金會備份。
